【裁判字號】    97,上訴,1708
【裁判日期】    970529
【裁判案由】    毒品危害防制條例
【裁判全文】
臺灣高等法院刑事判決                97年度上訴字第1708號
  上  訴  人
  即  被  告  甲○○
上列上訴人因違反毒品危害防制條例案件，不服臺灣板橋地方法
院96年度訴字第3747號，中華民國97年3月10日第一審判決（起
訴案號：臺灣板橋地方法院檢察署96年度毒偵字第6664號），提
起上訴，本院判決如下：
    主  文
原判決撤銷。
甲○○施用第一級毒品，處有期徒刑柒月；扣案之毒品海洛因貳
包（驗餘淨重零點伍零壹伍公克，包裝重零點柒貳公克）及殘渣
袋貳只，均沒收銷燬之。又施用第二級毒品，處有期徒刑月；
扣案之毒品甲基安非他命壹包（驗餘淨重零點零零公克，包
裝重零點貳貳公克），沒收銷燬之。應執行有期徒刑捌月，扣案
之毒品海洛因貳包（驗餘淨重零點伍零壹伍公克，包裝重零點柒
貳公克）、毒品甲基安非他命壹包（驗餘淨重零點零零公克
，包裝重零點貳貳公克）及殘渣袋貳只，均沒收銷燬之。
    事  實
一、甲○○前於民國（下同）95年間，因施用毒品案件，經臺灣
    臺北地方法院以95年度毒聲字第 712號及臺灣板橋地方法院
    95年度毒聲字第2474號裁定送勒戒處所觀察、勒戒後，認無
    繼續施用毒品之傾向，於96年 2月14日執行完畢釋放出所，
    並經臺灣板橋地方法院檢察署檢察官以96年度毒偵字第 294
    、639、1139、1140、1154 號為不起訴處分確定。詎甲○○
    猶未戒除毒癮，於上開觀察、勒戒執行完畢釋放後 5年內，
    復基於施用第一級毒品海洛因及第二級毒品甲基安非他命之
    犯意，於96年8月28日下午5時許，在其位於臺北縣三重市○
    ○○路81號 5樓住處，分別以將毒品海洛因摻入香菸內點燃
    吸食後之方式，施用第一級毒品海洛因一次﹔另於上開時、
    地，以將毒品甲基安非他命置於玻璃球內燒烤後產生煙霧之
    方式，施用毒品甲基安非他命一次。嗣於翌日下午 5時10分
    許，在臺北縣泰山鄉○○路 230號為警查獲，並當場自其身
    上扣得毒品海洛因2包（驗餘淨重0.5015公克，包裝總重0.7
    2公克）、甲基安非他命1包（驗餘淨重0.3003公克，包裝重
    0.22公克）及海洛因殘渣袋2只（內含海洛因，量微無法秤
    重），另經警採集其尿液送驗，因而查悉上情。
二、案經臺北市政府警察局內湖分局報請臺灣板橋地方法院檢察
    署檢察官偵查起訴。
    理  由
一、上訴人即被告甲○○經合法傳喚無正當理由不到庭，爰不待
    其陳述逕行判決，合先敘明。
二、上揭犯罪事實，業據上訴人即被告甲○○於警詢、偵查中及
    原審法院審理時供承不諱在卷，並有經警於上開時地查獲被
    告所有供施用之毒品海洛因2包、甲基安非他命1包及海洛因
    殘渣袋 2只等物扣案可稽，而被告於上開時地為警查獲後，
    經警採集其尿液送請台灣尖端先進生技醫藥股份有限公司檢
    驗結果，發現呈鴉片類及安非他命類陽性反應，有該公司出
    具之濫用藥物檢驗報告乙紙在卷可參（見偵查卷第49頁），
    另該扣案之毒品海洛因二包及甲基安非他命一包，經送請交
    通部民用航空局航空醫務中心鑑定結果，發現確含有第一級
    毒品海洛因成分（計淨重 0.506公克，取樣0.0045公克，驗
    餘淨重0.5015公克，包裝重0.72公克）及第二級毒品甲基安
   非他命成分（淨重0.3010公克，取樣 0.0007公克，驗餘淨重
   0.3003公克，包裝重0.22公克），有該中心96年9月13日航藥
   鑑字第0961463 號、第0961464號函在卷可稽（見偵查卷第51
   、53 頁），是被告上揭自白堪認與事實相符，事證明確，被
   告犯行，應堪認定。
三、查被告甲○○有犯罪事實欄所載之施用毒品案件，先後經觀
    察、勒戒及執行紀錄，有本院被告前案紀錄表乙紙在卷可稽
    ，被告於因施用毒品而經觀察勒戒執行完畢後五年內，再犯
    本件施用毒品海洛因及甲基安非他命之犯行，核被告所為，
    係犯毒品危害條例第10條第 1項之施用第一級毒品罪及同條
    例第10條第 2項之施用第二級毒品罪，至被告為施用第一級
    毒品海洛因及第二級毒品甲基安非他命而持有該第一級毒品
    海洛因及甲基安非他命，其持有毒品海洛因及甲基安非他命
    之行為，應為施用毒品之當然結果，均不另論罪。又依被告
    於警詢、偵查中及原審法院審理時所供，其係將毒品海洛因
    摻入香菸內點燃吸食之方式，施用毒品海洛因；另將毒品安
    非他命置於玻璃球內燒烤後吸食之方式，施用毒品甲基安非
    他命，是被告所犯上開二罪，顯係犯意各別，構成要件互異
    ，自應予分論併罰，至被告嗣具狀提出上訴，以其係以將毒
    品混合之方式，同時施用毒品海洛因及甲基安非他命，惟查
    被告就其如何分別以不同之方式，各施用毒品海洛因及甲基
    安非他命之犯行一次，已供述綦詳如上，其嗣改稱係同時混
    合施用海洛因、安非他命云云，無非係圖免其另受論處施用
    第二級毒品犯行之詞，殊無足取。原審對被告予以論罪科刑
    ，固非無見，惟查依毒品危害防制條例第18條第 1項前段規
    定，查獲之毒品，不問屬於犯人與否，均沒收銷燬之，而以
    包裝袋包裝之毒品經送鑑定時，將原送驗包裝袋內毒品與包
    裝袋分離後各別秤重，所得之毒品重量稱為『淨重』，包裝
    袋重量則以『空包裝重』稱之，然無論依上述何種方式分離
    ，原送驗包裝袋內均仍會有微量毒品成分殘留，此有法務部
    調查局局93年3月19日調科壹字第09300113060號函、93年11
    月16 日調科壹字第09362396550號函可參，本件原審就經警
    於上開時地查扣被告所有之毒品海洛因二包（驗餘淨重0.50
    15公克，包裝重0.72公克）、毒品甲基安非他命一包（驗餘
    淨重0.3003公克，包裝重0.22公克）及毒品海洛因殘渣袋2
    只，就仍有毒品海洛因及甲基安非他命殘留之包裝袋及殘渣
    袋部分僅依刑法第38條第1項第2款規定諭知沒收，而疏未依
    毒品危害防制條例第18條第 1項前段併予諭知銷毀，尚有未
    洽，又原審就被告所犯上開二罪，於判決主文分別諭知罪刑
    及沒收，惟於定執行刑時，僅諭知應執行之刑，而就沒收部
    分疏未併予諭知，亦有未洽，是被告具狀提起上訴，其上訴
    意旨以其係同時混合施用毒品海洛因及安非他命，而指摘原
    審判決不當，固無理由，惟原判決既有可議，自應由本院予
    以撤銷改判，爰審酌被告之素行，前已因非法施用毒品經送
    觀察、勒戒，猶未能確實戒除毒害，再犯本件施用毒品之罪
    ，惟其施用毒品僅屬自殘行為，對於他人之法益尚無直接之
    侵害及犯罪後之態度等一切情狀，就被告所犯上開二罪，仍
    各量處有期徒刑7月及3月，並定其應執行刑為有期徒刑8月
    ，至扣案之毒品海洛因二包（驗餘淨重0.5015公克，包裝重
    0.72公克）、毒品甲基安非他命一包（驗餘淨重0.3003公克
    ，包裝重0.22公克）及海洛因殘渣袋二只，其包裝各該毒品
    之包裝袋及殘渣袋雖非屬毒品，惟包裝袋及殘渣袋既與毒品
    海洛因及甲基安非他命無法完全析離之，自應均依毒品危害
    防制條例第18條第1項前段之規定沒收銷燬之。
據上論斷，應依刑事訴訟法第369條第1項前段、第371條、第364
條、第299條第1項前段，毒品危害防制條例第10條第1 項、第2
項、第18條第1項前段，刑法第11條、第51條第5款，判決如主文
。
本案經檢察官侯寬仁到庭執行職務。
中    華    民    國    97    年    5     月    29    日
                  刑事第五庭    審判長法  官  吳  敦
                                      法  官  陳春秋
                                      法  官  張傳栗
以上正本證明與原本無異。
施用第一級毒品部分如不服本判決，應於收受送達後十日內向本
院提出上訴書狀，其未敘述上訴之理由者並得於提起上訴後十日
內向本院補提理由書（均須按他造當事人之人數附繕本）。
                                      書記官  李佩真
中    華    民    國    97    年    5     月    29    日
附錄：本案論罪科刑法條全文
毒品危害防制條例第10條：
施用第一級毒品者，處6 月以上5 年以下有期徒刑。
施用第二級毒品者，處3 年以下有期徒刑。


司法院資訊處製作；財團法人民間司法改革基金會備份。
